【裁判字號】    99,竹小,133
【裁判日期】    990531
【裁判案由】    損害賠償
【裁判全文】
臺灣新竹地方法院民事小額判決         99年度竹小字第133號
原      告  泰安產物保險股份有限公司新竹分公司
法定代理人  甲○○
訴訟代理人  乙○○
被      告  丙○○
上列當事人間請求損害賠償事件，本院於民國99年5 月27日辯論
終結，判決如下：
    主      文
被告應給付原告新臺幣捌仟佰貳拾肆元，及自民國九十九年四
月二十六日起至清償日止，按年息百分之五計算之利息。
訴訟費用新臺幣壹仟元由被告負擔。
本判決得假執行。
    事實及理由
壹、程序方面
一、按訴狀送達後，原告不得將原訴變更或追加他訴；但擴張或
    減縮應受判決事項之聲明者，不在此限，民事訴訟法第255
    條第1 項第3 款定有明文。查原告訴之聲明原為「被告應給
    付原告新臺幣（下同）8,695 元，及自起訴狀繕本送達翌日
    起至清償日止，按年息百分之5 計算之利息」，嗣於言詞辯
    論期日將原訴之聲明「8,695 元」部分變更為「8,324 元」
    ，此核屬減縮應受判決事項之聲明，參諸前揭規定，應予准
    許，合先敘明。
二、本件被告經合法通知，未於言詞辯論期日到場，核無民事訴
    訟法第386 條各款所列情形，爰依原告聲請，由其一造辯論
    而為判決。
貳、實體方面：
一、原告主張：被告於民國（下同）99年2 月21日下午3 時許，
    駕駛車號JS－5016號自用小貨車，行經新竹市○○路與民生
    路口前，因迴轉不慎而碰撞由第三人璽樂樊所駕駛，當時適
    暫停於路邊之第三人八達小客車租賃有限公司所有車號4372
    －JJ號租賃小客車（下稱系爭車輛），致該車左後方車身受
    損，案經新竹市政府警察局交通隊交安組處理。第三人所有
    之系爭車輛，已向原告投保車體損失險，且在保險期間內，
    嗣經原告查核屬實後，賠付車損必要修復費用，即烤漆費用
    5,400 元、工資2,800 元、計算折舊後之零件費用124 元，
    共8,324 元，是依保險法第53條之規定，原告取得被保險人
    對債務人之損害賠償請求權。為此，爰依民法第184 條、第
    191 條之2 規定提起本件訴訟，並聲明：被告應給付原告8,
    324 元，及自起訴狀繕本送達翌日起至清償日止，按年息百
    分之5 計算之利息。
二、被告經合法通知，未於言詞辯論期日到場，亦未提出書狀作
    任何聲明或陳述。
三、本院之判斷：
（一）原告主張之前揭事實，已據其提出與所述相符之道路交通
      事故現場圖、當事人登記聯單、交通事故現場照片、系爭
      車輛行車執照、駕駛人國際駕照、估價單、賠案覆勘記錄
      表及權利代位行使承諾書等件影本為證，且經本院依職權
      向新竹市警察局調閱本件道路交通事故調查卷宗（內含現
      場圖1 份、談話紀錄表2 份及現場照片6 幀）查證屬實。
      而被告經合法通知，迄未到場爭執，亦未提出書狀作何有
      利於己之聲明、陳述或證據，以供本院審酌，本院依調查
      證據之結果及斟酌全辯論意旨，自堪信原告之主張為真實
      。
（二）按汽車迴車前，應暫停並顯示左轉燈光或手勢，看清無來
      往車輛，並注意行人通過，始得迴轉。汽車行駛時，駕駛
      人應注意車前狀況及兩車併行之間隔，並隨時採取必要之
      安全措施，道路交通安全規則第106 條第5 款及第94條第
      3 項分別定有明文。查本件被告於上述時地駕車，原應注
      意上開規定，卻違反駕駛人必要之注意義務，因此致原告
      所承保之系爭車輛遭受碰撞，導致車身受損，且依上開新
      竹市○○○道路交通事故調查卷宗所附之彩色現場照片以
      觀，當時之天候、視線、視距及道路狀況等條件均無不能
      注意之情事，是被告就本件交通事故之發生，顯有過失；
      又被告之過失駕駛行為與系爭車輛之損害結果間，具有相
      當因果關係，故被告就本件肇事應負過失侵權行為責任，
      洵堪認定。
（三）次按被保險人因保險人應負保險責任之損失發生，而對於
      第三人有損失賠償請求權者，保險人得於給付賠償金額後
      ，代位行使被保險人對於第三人之請求權，保險法第53條
      第1 項亦有規定。查本件車禍之發生確係被告之過失所致
      ，已如前述，則被保險人就系爭車輛因本件肇事所生之損
      害，本得基於侵權行為法律關係向被告請求賠償，而原告
      既依保險契約理賠，則原告主張保險代位之法律關係求償
      ，自屬有據。
（四）再按因故意或過失，不法侵害他人之權利者，負損害賠償
      責任；汽車、機車或其他非依軌道行駛之動力車輛，在使
      用中加損害於他人者，駕駛人應賠償因此所生之損害；不
      法毀損他人之物者，應向被害人賠償其物因毀損所減少之
      價額，民法第184 條、第191 條之2 及第196 條分別定有
      明文。復按物被毀損時，被害人除得依民法第196 條請求
      賠償外，並不排除民法第213 條至第215 條之適用，依民
      法第196 條請求賠償物被毀損所減少之價額，得以修復費
      用為估定之標準，但以必要者為限（例如︰修理材料以新
      品換舊品，應予折舊），亦有最高法院77年度第9 次民事
      庭會議之決議、最高法院60年度台上字第1505號判決及73
      年度台上字第1574號判決意旨可資參照。查被告因前開不
      慎駕車行為肇致本件交通事故，並致原告所承保之系爭車
      輛受有損害等情，已如前述，揆諸前開說明，被告自應就
      原告所承保車輛之損害負賠償責任。本件原告所承保之系
      爭車輛因本件車禍受損，共計支出烤漆費用5,400 元、工
      資費用2,800 元及零件費用495 元，共計8,695 元，有宏
      益汽車修理廠估價單在卷可按，堪認確係屬修復前開車輛
      所必要，而各項費用亦尚稱合理，則原告此部分主張可堪
      採信。惟因系爭車輛係96年9 月份出廠，並於同年月27日
      領照使用，此有原告提出之行車執照附卷為憑，至本件道
      路交通事故發生時間（即99年2 月21日），有2 年4 個月
      又25日之使用期間，揆諸前開說明，以新品換舊品而更換
      之零件，自應予以折舊，而依營利事業所得稅結算申報查
      核準則第95條第8 項規定「依固定資產提列折舊採用定率
      遞減法者，以一年為計算單位，其使用期間未滿一年者，
      按實際使用之月數相當於全年之比例計算之，不滿一月者
      ，以月計」，再本院係依行政院台（86）財字第52053 號
      公布之固定資產耐用年數表及固定資產折舊率表，採定率
      遞減法計算其折舊，即自用小客車耐用年數為5 年，每年
      折舊率千分之369之標準。經核上開修車之零件費用為495
      元，則更新零件之折舊後金額應為167 元（其計算方式詳
      如附表；至烤漆費用及工資，均無折舊之問題），準此，
      本件第三人即系爭車輛之所有人八達小客車租賃有限公司
      本得請求被告賠償其所受損害之金額即系爭車輛之必要修
      復費用，合計為8,367 元【計算式：5,400 ＋2,800 ＋16
      7 ＝8,367 】。
（五）綜上所述，原告依保險代位及侵權行為之法律關係請求被
      告賠償8,324 元，及自起訴狀繕本送達翌日（即99年4 月
      26日）起至清償日止，按年息百分之5 計算之利息，未逾
      上開所受損害之範圍，即有理由，應予准許。
四、本件為適用小額訴訟程序所為被告敗訴之判決，應依職權宣
    告假執行，並於裁判時確定訴訟費用如主文第2 項所示之金
    額。
五、據上論結，本件原告之訴為有理由，依民事訴訟法第436 條
    之23、第436 條第2 項、第385 條第1 項前段、第78條、第
    436 條之19第1 項、第436 條之20，判決如主文。
中    華    民    國    99    年    5     月    31    日
                  新竹簡易庭    法  官  陳順珍
以上正本係照原本作成。
如對本判決上訴，非以違背法令為理由不得為之；且須於判決送
達後20日內以上訴狀記載上訴理由向本院提出上訴狀。
中    華    民    國    99    年    5     月    31    日
                                書記官  陳筱筑
附表：
┌──────────────────────────┐
│車牌號碼0512-RF號自用小客車更新零件費用折舊之計算   │
├──────┬───────────────────┤
│第一年之折舊│4950.369＝183                       │
├──────┼───────────────────┤
│第二年之折舊│（495-183）0.369＝115               │
├──────┼───────────────────┤
│第三年未滿之│（000-000-000）0.3695/12＝30      │
│折舊(5個月) │                                      │
├──────┴───┬───────────────┤
│時價亦即折舊後之金額│000-000-000-00＝167           │
├──────────┴───────────────┤
│備註：上列計算小數點以下均四捨五入。                │
└──────────────────────────┘

司法院資訊處製作；財團法人民間司法改革基金會備份。
